臺灣臺中地方法院刑事判決
111年度簡上字第115號
上  訴  人  臺灣臺中地方檢察署檢察官
被      告  彭羿傑


                    （現另案於法務部○○○○○○○臺中                         分監執行中）
上列上訴人因被告詐欺案件，不服本院民國111年1月18日111年
度沙簡字第47號第一審刑事簡易判決（聲請簡易判決處刑案號：
111年度偵緝字第978號），提起上訴及移送併辦（111年度偵字
第9057號），本院判決如下：
    主    文
原判決撤銷。
丙○○幫助犯洗錢防制法第十四條第一項之一般洗錢罪，處有期徒
刑貳月，併科罰金新臺幣參仟元，罰金如易服勞役，以新臺幣壹
仟元折算壹日。
    犯罪事實
一、彭弈傑可預見提供金融機構帳戶予他人使用，可能幫助犯罪
    集團掩飾或隱匿犯罪行為，致使被害人及警方追查無門，而
    使犯罪集團遂行犯罪，竟仍基於幫助詐欺之不確定犯意，於
    民國109年4月4日前某日，在臺中市龍井區遊園路附近，將
    其所有之中華郵政股份有限公司帳號00000000000000號帳戶
    之存摺、提款卡（含密碼）及其女友即張詩泯（所涉幫助詐
    欺罪嫌已另經臺灣臺中地方檢察署檢察官為不起訴處分確定
    ）所有之中華郵政股份有限公司帳號00000000000000號帳戶
    、行動電話0000000000號門號等物，提供予真實姓名年籍不
    詳綽號「阿勳」之男子使用。該男子所屬詐欺集團取得上開
    帳戶後，即夥同其所屬詐欺集團成員，共同意圖為自己不法
    之所有，基於詐欺取財之犯意聯絡，於109年4月4日下午4時
    41分許，假冒「林聖凱」之名義與乙○○聯繫，並向乙○○佯稱
    有意出售虛擬寶物云云，乙○○信以為真，遂依對方指示，於
    109年4月4日下午4時41分許，匯款新臺幣（下同）6500元至
    張詩泯申辦之上開郵局帳戶；於109年4月5日凌晨0時49分許
    ，匯款6000元至中國信託商業銀行(下稱中信商銀)虛擬帳號
    0000000000000000號帳戶（該帳戶登記手機號碼為上開門號
    ）；於109年4月6日下午2時32分許，匯款2325元至台新商業
    銀行虛擬帳號0000000000000000000號帳戶（該帳戶係對應
    「樂購蝦皮網路購物平台」之帳號「love00000000」，登記
    門號為上開手機門號）；於109年4月7日晚間11時52分許，
    轉帳2100元至中國信託商業銀行虛擬帳號0000000000000000
    號帳戶（該帳戶登記門號為上開手機門號）；於109年4月7
    日上午11時35分許，匯款3000元至台新銀行虛擬帳號000000
    00000000000號帳戶（該帳戶係對應「樂購蝦皮網路購物平
    台」帳號「love00000000」，該帳號經查登記金融帳戶為丙
    ○○所申請之上開郵局帳戶）。嗣乙○○察覺有異報警處理，經
    警調閱上開帳戶開戶資料追查，而循線查悉上情。
二、案經臺中市政府警察局第三分局報告及臺灣臺中地方檢察署
    檢察官自動檢舉偵查後聲請簡易判決處刑及移送併辦。
    理    由
壹、程序方面：
一、按被告以外之人於審判外之陳述雖不符刑事訴訟法第159條
    之1至之4等4條之規定，而經當事人於審判程序同意作為證
    據，法院審酌該言詞陳述或書面陳述作成時之情況，認為適
    當者，亦得為證據；當事人、代理人或辯護人於法院調查證
    據時，知有刑事訴訟法第159 條第1 項不得為證據之情形，
    而未於言詞辯論終結前聲明異議者，視為有前項之同意，同
    法第159條之5定有明文。本案判決下列所引用被告丙○○以外
    之人於審判外之陳述，屬傳聞證據，惟被告於本院準備程序
    表示同意作為證據（參本院簡上卷第61頁），本院審認上開
    證據作成時之情況，應無違法取證或不當情事，與本案待證
    事實間復具有相當之關聯性，以之作為證據應屬適當，依刑
    事訴訟法第159條之5規定，自有證據能力。
二、本案判決以下引用之非供述證據，並無刑事訴訟法第159條
    第1項規定傳聞法則之適用，經本院審理時依法踐行調查證
    據程序，與本案待證事實具有自然之關聯性，且無證據證明
    係公務員違法取得之物，依法自得作為證據。
貳、實體方面：
一、上揭犯罪事實，業據被告於偵查及審理時均坦承不諱（參偵
    緝卷第193至195頁，本院簡上卷第91頁），核與證人即被害
    人乙○○、證人張詩泯於警詢、偵查證述情節相符（參警卷第
    3至19、147至149頁），復有中華郵政股份有限公司109年5
    月22日儲字第1091025543號函-帳戶00000000000000帳號開
    戶基本資料及歷史交易明細、中華郵政股份有限公司帳戶00
    000000000000帳號開戶基本資料及歷史交易明細、內政部警
    政署反詐騙諮詢專線紀錄表、桃園市政府警察局龍潭分局龍
    潭派出所受理詐騙帳戶通報警示簡便格式表、桃園市政府警
    察局龍潭分局龍潭派出所金融機構聯防機制通報單、桃園市
    政府警察局龍潭分局龍潭派出所受理各類案件紀錄表、桃園
    市政府警察局龍潭分局龍潭派出所受理刑事案件報案三聯單
    、林聖凱臉書封面、本院電話紀錄表等在卷可稽（參警卷第
    25至37、42至63、113至127、151至179、183頁，本院簡上
    卷第63頁)，足認被告上開任意性自白與事實相符，堪以採
    信。本案事證明確，被告之犯行堪以認定，應依法論科。
二、論罪科刑及撤銷原判決之理由：
(一)核被告所為，係犯刑法第30條第 1項、第339條第1項之幫助
    詐欺取財罪及刑法第30條第1項前段、洗錢防制法第14條第1
    項之幫助洗錢罪。聲請簡易判決處刑及移送併辦意旨就被告
    上揭犯行雖漏未論及幫助洗錢罪，然該等部分與起訴部分具
    有想像競合犯之裁判上一罪關係（詳後述），且本院並已告
    知被告涉犯該罪名，無礙其防禦權之行使，自得併予審理。
     
(二)被告以一幫助行為，交付數帳戶及行動電話門號，侵害被害
    人之法益，係以一行為同時觸犯幫助詐欺取財及幫助洗錢之
    罪名，為想像競合犯，應依刑法第55條前段規定論以一幫助
    洗錢罪。
(三)被告以幫助之意思，參與構成要件以外之行為，為幫助犯，
    應依刑法第30條第2項規定減輕其刑。又按犯前2條之罪，在
    偵查或審判中自白者，減輕其刑，洗錢防制法第16條第2項
    亦有明定。本案被告於本審審理時，坦承幫助洗錢之犯行，
    爰依洗錢防制法第16條第2項規定，減輕其刑，並依法遞減
    之。　
(四)臺灣臺中地方檢察署111年度偵字第9057號移送併辦部分，
    與聲請簡易判決處刑書被告提供銀行帳戶之犯行，係以一行
    為同時提供數帳戶及行動電話門號，屬想像競合犯，為起訴
    效力所及，本院自得併予審理。
(五)檢察官上訴意旨略以：被告除將自身帳戶交予他人使用外，
    亦同時將證人張詩泯之帳戶及行動電話門號交予他人使用，
    此部分為想像競合，應併予審理，原審認事用法尚有未洽等
    語。原審以被告罪證明確，予以論罪科刑，固非無見。然被
    告以一行為提供2帳戶，幫助詐騙集團成員對告訴人詐欺取
    財部分，原審未及審酌被告交付證人張詩泯帳戶及行動電話
    門號之犯罪事實；另被告已與被害人和解並給付完畢，原審
    未及審酌此和解事宜而為量刑，尚有未洽。從而，原判決即
    屬無可維持，應由本院將原判決撤銷改判。
(六)爰以行為人之責任為基礎，審酌被告：1.雖未實際參與詐欺
    取財及洗錢之犯行，然其提供帳戶供不法犯罪集團使用，不
    僅造成執法機關不易查緝犯罪行為人，嚴重危害社會治安，
    助長社會犯罪風氣，及告訴人等求償上之困難，所為實屬不
    該；2.犯後已於本審審理時坦承犯行，並與告訴人達成和解
    ，給付賠償金；3.兼衡被告犯罪之動機、目的、手段、致告
    訴人所受損害之程度，及其自述國中肄業之智識程度，前從
    事磁磚師傅，月收入約新臺幣（下同）3萬元，需撫養未成
    年子女1名及奶奶（參本院簡上卷第95頁）等一切情狀，量
    處如主文所示之刑，並諭知罰金易服勞役之折算標準，以資
    懲儆。
據上論斷，應依刑事訴訟法第455條之1第1項、第3項、第369條
第1項前段、第364條、第299條第1項前段，洗錢防制法第14條第
1項、第16條第2項，刑法第11條、第339條第1項、第30條、第55
條、第42條第3項前段，刑法施行法第1條之1第1項，判決如主文
。
本案經檢察官林俊杰聲請以簡易判決處刑，檢察官林俊杰移送併
辦，檢察官甲○○到庭執行職務。
中　　華　　民　　國　　111 　年　　7 　　月　　27　　日
                  刑事第十八庭  審判長法  官  李昇蓉
　　　　　　　　　                    法  官  張美眉
　　　　　　　　　                    法  官  李依達
以上正本證明與原本無異。
不得上訴。
                                      書記官  蘇文熙
中　　華　　民　　國　　111 　年　　7 　　月　　27　　日

附錄本案論罪科刑法條：
中華民國刑法第30條
幫助他人實行犯罪行為者，為幫助犯。雖他人不知幫助之情者，
亦同。
幫助犯之處罰，得按正犯之刑減輕之。
洗錢防制法第14條
有第二條各款所列洗錢行為者，處7年以下有期徒刑，併科新臺
幣5百萬元以下罰金。
前項之未遂犯罰之。
前二項情形，不得科以超過其特定犯罪所定最重本刑之刑。
中華民國刑法第339條
意圖為自己或第三人不法之所有，以詐術使人將本人或第三人之
物交付者，處5年以下有期徒刑、拘役或科或併科50萬元以下罰
金。
以前項方法得財產上不法之利益或使第三人得之者，亦同。
前二項之未遂犯罰之。